【裁判字號】    98,上易,21
【裁判日期】    980224
【裁判案由】    清償借款
【裁判全文】
臺灣高等法院臺中分院民事判決  98年度上易字第21號
上  訴  人  甲○○
訴訟代理人  謝萬生律師
被 上 訴人  台灣中小企業銀行股份有限公司
法定代理人  丙○○
訴訟代理人  乙○○
上列當事人間請求清償借款事件，上訴人對於中華民國97年11月
28日臺灣臺中地方法院97年度訴字第2486號第一審判決提起上訴
及擴張之訴，本院於98年2月10日言詞辯論終結，判決如下：
    主  文
上訴（含擴張之訴）駁回。
第二審（含擴張之訴）訴訟費用由上訴人負擔。
    事實及理由
甲、程序方面
一、本件被上訴人台灣中小企業銀行股份有限公司之法定代理人
    蘇金豐已變更為丙○○，有財政部函影本乙份附卷可查（見
    本院卷第45頁至47頁），經丙○○聲明承受訴訟（本院卷第
    43頁），並送達繕本於對造，於法尚無不合，應予准許。
二、按於第二審為訴之變更或追加，非經他造同意不得為之；但
    擴張或減縮應受判決事項之聲明者，不在此限，民事訴訟法
    第446條第1項、第255條第1項第3款分別定有明文。查上訴
    人於原審起訴聲明原為：被告應給付原告新台幣（下同）70
    萬元，及自83年11月25日起至清償日止按週年利率百分之20
    計算之利息。嗣經原審判決駁回原告之訴後，上訴人不服提
    起本件上訴，其上訴聲明為被上訴人應給付上訴人701,874
    元，及其中30萬元部分，自83年11月25日起至清償日止按週
    年利率百分之9.75計算之利息；另401,874元部分，自85年
    10月5日起至清償日止按週年利率百分之9.75計算之利息，
    就上訴人前開本金部分之請求核為聲明之擴張，就前開利息
    部分之請求核為聲明之減縮，依上開規定，應予准許，合先
    敘明。
乙、實體方面
一、按判決書內應記載之事實，得引用第一審判決。當事人提出
    新攻擊或防禦方法者，應併記載之。判決書內應記載之理由
    ，如第二審關於攻擊或防禦方法之意見及法律上之意見與第
    一審判決相同者，得引用之；如有不同者，應另行記載。關
    於當事人提出新攻擊或防禦方法之意見，應併記載之。民事
    訴訟法第454條定有明文。本件經核第一審之判決所認定之
    事實及為上訴人敗訴之理由，並無不合，應予維持，茲引用
    第一審記載之事實及理由，並就上訴人上訴理由補充理由，
    併此敘明。
二、上訴意旨略以：上訴人於83年6月22日向被上訴人借款282萬
    元，借款期間自83年6月22日起至103年6月22日止。還款方
    式為：本金及利息自借款日起每一個月一期，分240期平均
    攤還，每期攤還本息26,748元。上訴人於83年11月25日已償
    還本金30萬元，於85年10月5日另償還本金401,874元，為被
    上訴人所自承在卷，則上開二筆本金清償後，上訴人每月應
    還之本金及每月應付之利息金額即應扣除該30萬元及401,87
    4元後，另訂定額攤還本息之數額。詎被上訴人竟未依約扣
    除上開已償還之本金後，另訂定額攤還本息之表冊。此由被
    上訴人所提呈之本息攤還表，顯示83年12月被上訴人仍未扣
    除該30萬元本金，且每月仍收取26,748元，惟其中本金償還
    額竟僅有4026元，而每月應付之利息額仍高達22,722元，足
    證被上訴人並未從本金中扣除701,874元，另訂其應攤還本
    息之數額，且其仍於收取本息26,748元時，並未就本金償還
    額與應付利息額再為相當之調整，以符當下借款之狀態等語
    。
三、惟查，就上訴人所提出之「本息平均攤還法」之表格（見原
    審卷第25頁）觀之，僅為上訴人系爭貸款本息平均攤還試算
    之表格，即於固定本金（282萬元）、貸款年數（20年）、
    利率（9.75％）下，計算出每月應還本金、利息及本息金額
    ，應非被上訴人出具本件上訴人系爭貸款之還款明細表。況
    依被上訴人所提出之授信客戶異動資料所示（見原審卷第26
    頁），上訴人於83年11月25日還款30萬元，其貸款餘額即由
    2,800,648元減為2,500,648元；另於85年10月5日還款401,
    874元，其貸款餘額即由2,416,186元減為2,014,312元。由
    此可知，被上訴人已將該兩筆款項沖償系爭貸款本金，並無
    未入帳之情事。又依上揭「授信客戶異動資料」（本息攤還
    明細表）所示（見本院卷第51頁）：上訴人於83年11月25日
    清償本金30萬元後，83年12月23日繳納本息21,776元、84年
    1月24日繳納本息24,199元、84年2月24日繳納本息24,199元
    。於85年10月5日清償本金401,874元後，85年10月22日繳納
    本息11,210元、85年11月22日繳納本息19,697元、85年12月
    23日繳納本息19,693元，並未如上訴人於前開上訴意旨所稱
    被上訴人仍每月收取系爭貸款本息26,748元之情事，洵堪認
    定。矧本件被上訴人於96年間依卷附之借據、契據增補條款
    契約、本息平均攤還試算表等影本為證，訴請上訴人清償借
    款，亦經原法院於96年10月4日以96年度訴字第2230號判決
    上訴人應給付被上訴人114萬零66元，及自96年1月22日起至
    清償日止，按年息百分之3.05計算之利息，並自96年2月23
    日起至清償日止，逾期在6個月以內部分，按上開利率百分
    之10，逾期超過6個月部分，按上開利率百分之20計付違約
    金，並經本院於97年3月19日以96年度上易字第350號判決駁
    回上訴人之上訴確定在案，此亦有上開民事判決影本2份在
    卷可佐，雖上訴人一再主張被上訴人未將其返還之701,874
    元入帳沖償系爭貸款本金，惟其對該有利於己之事實始終未
    能舉證以實其說，自無從採信。從而，上訴人請求被上訴人
    給付701,874元，及其中30萬元部分，自83年11月25日起至
    清償日止按週年利率百分之9.75計算之利息；另401,874元
    部分，自85年10月5日起至清償日止按週年利百分之9.75計
    算之利息，自屬無據。原審因而駁回上訴人之訴（就70萬元
    本息部分），核無不當，上訴意旨指摘原判決不當，求予廢
    棄改判，並在本院以擴張之訴請求被上訴人增加給付之金額
    （就1,874元本息部分），均無理由，應予駁回。
四、本件事證已臻明確，兩造其餘攻擊或防禦方法暨所提證據，
    經核與本件判決結果並無影響，毋庸一一論述，併此敘明。
五、據上論結，本件上訴為無理由，依民事訴訟法第449條第1項
    、第78條、第454條，判決如主文。
中    華    民    國    98    年    2     月    24    日
          民事第七庭    審判長法  官  童 有 德
                              法  官  曾 謀 貴
                              法  官  陳 繼 先
以上正本係照原本作成。
不得上訴。
                              書記官  陳 三 軫
中    華    民    國    98    年    2     月    24    日
                                                      Ｖ


司法院資訊處製作；財團法人民間司法改革基金會備份。
